【裁判字號】    90,上易,298
【裁判日期】    900731
【裁判案由】    偽造文書
【裁判全文】
臺灣高等法院臺南分院刑事判決          九十年度上易字第二九八號     潛
      上  訴  人  臺灣臺南地方法院檢察署檢察官
      被      告  丙  ○  ○
右列上訴人因被告偽造文書案件，不服臺灣臺南地方法院八十九年度易字第四八○號
中華民國八十九年十二月十八日第一審判決（起訴案號：臺灣臺南地方法院檢察署八
十八年度偵字第一四九三一號），提起上訴，本院判決如左：
      主      文
上訴駁回。
      理      由
一、公訴意旨略以：丙○○於民國（下同）八十八年三月間，在台南市○○路附近將
    身分證及照片四張，透過江姓不知名之男子轉交泰籍女子THOPMONGKHOLNAPAPORN
    ，遭該泰籍女子偽造丙○○之護照，以作為其出入境之用，嗣因該泰籍女子持該
    偽造之護照由菲律賓馬尼拉搭機經台北轉抵日本東京羽田機場時，為日本入國管
    理局查獲，因認被告丙○○涉有刑法第二百十二條偽造文書罪嫌云云。
二、按犯罪事實應依證據認定之，無證據不得推定其犯罪事實；又不能證明被告犯罪
    者，即應諭知無罪無罪之判決，刑事訴訟法第一百五十四條、第三百零一條第一
    項分別定有明文。又認定犯罪事實所憑之證據，無論為直接證據或間接證據，其
    為訴訟上之證明，需於通常一般之人均不致有所懷疑，而得確信其為真實之程度
    者，始得據為有罪之認定，倘其證明尚未達到此一程度，而有合理之懷疑存在時
    ，法院即無從為有罪之認定（最高法院七十六年台上字第四九八六號判例參照）
    。
三、公訴人認被告丙○○涉有偽造文書罪嫌，無非係以前開泰籍女子所持偽造之護照
    係被告所有，為其所憑論據。訊據被告丙○○堅詞否認有前揭犯行，辯稱：伊的
    護照是三月中旬時請江姓男子代辦的，因此護照申請書亦非伊所簽，伊並不知情
    等語。
四、經查被告一再辯稱：伊護照係交由他人辦理，嗣後僅拿回身分證，受任人並未將
    辦好之護照交還予伊等語，業據承辦護照之進陞旅行社承辦人員乙○○於原審及
    本院審理時證稱：當初是由甲○○辦理被告的護照申請等相關事宜，護照申請書
    上的簽名也係甲○○所簽，且甲○○尚欠旅行社錢等語，經本院向外交部調取被
    告護照申請資料，亦證實為「甲○○」替被告辦理護照申請手續，另本院根據乙○○提供委託人之（○六）0000000號及呼叫器○九五○五一七一三一號
    函詢用戶資料結果，中華電信股有限公司臺灣南區電信分公司函覆用戶亦為「甲○○」（身分證：Ｚ000000000號，戶籍地住：台中縣太平市○○○街
    四十四號）無訛，有該公司九十年四月二十三日南行一字第九○Ｃ八二○○四五
    四號函附卷可憑。另本院根據前開函查資料傳訊「甲○○」均送達不到，惟參酌
    調取「甲○○」之口卡，交由證人乙○○確認當初代辦被告護照申請人即此人無
    訛，是本件應係「甲○○」所為（此部分應由檢察官另行偵辦），而被告確實從
    三月中旬將身分證及照片等交付他人辦理新護照，至負責拿回護照及機票之男子
    甲○○將辦妥之護照如何使用，亦非被告所能加以掌握，自不得僅憑被告護照被
    前開泰籍女子假冒入境日本之事實，即逕行推論被告有偽造本件護照之犯行。此
    外，復查無其他積極證據，足資證明被告涉有公訴人指訴犯行，應認被告被訴偽
    造文書犯行不能證明。
五、原審以被告犯罪不能證明，為被告無罪之判決，本院經核原判決認事用法，尚無
    不當。公訴人上訴意旨，指摘原判決不當，為無理由，應予駁回。
六、據上論斷，應依刑事訴訟法第三百六十八條，判決如主文。
本案經檢察官林炎昇到庭執行職務。
中  華  民  國      九  十      年        七        月      三十一      日
                                臺灣高等法院臺南分院刑事第五庭
                                    審判長法官  茆    臺    雲
                                          法官  李    文    福
                                          法官  蔡    長    林
右正本證明與原本無異。
不得上訴。
                                    法院書記官  李    培    薇
中  華  民  國      九  十      年        八        月        一        日


司法院資訊處製作；財團法人民間司法改革基金會備份。
